臺灣高等法院民事判決
                                    109年度上易字第876號
上  訴  人  方心逸  

            陳怡如  

上  １  人
訴訟代理人  邱月眉   
上列當事人間請求侵權行為損害賠償事件，兩造對於中華民國10
9年5月25日臺灣臺北地方法院109年度訴字第1352號第一審判決
，分別提起一部上訴、上訴，本院於109年10月6日言詞辯論終結
，判決如下：
    主  文
方心逸及陳怡如之上訴均駁回。
第二審訴訟費用；關於方心逸上訴部分，由方心逸負擔，陳怡如
上訴部分，由陳怡如負擔。
    事實及理由
一、上訴人方心逸主張：伊於民國107年6月9日晚上7時前某時，
    與友人葉思瑜一同在臺北市文山區之「亨利咖啡館」（下稱
    系爭店家）用餐，陳怡如於同日7時進入該店後，先站在伊
    左邊對伊打量，並於看向櫃檯時口出「死破麻」、「奧客」
    、「兩個臭雞掰坐在那邊」、「兩個戴著安全帽的死破麻坐
    在那裡」、「幹你娘」等謾罵言詞（下稱系爭言詞），其間
    不時側臉看伊，因為伊與葉思瑜有將安全帽放在桌上，伊從
    陳怡如所罵之系爭言詞，察知陳怡如是在罵伊與葉思瑜，系
    爭言詞低俗不堪，足以社會上一般人對伊之評價，損及伊名
    譽及人格尊嚴，致伊精神上感到痛苦。為此，爰依民法第18
    4條第1項前段、第195條第1項規定，求為判決陳怡如應給付
    方心逸新臺幣（下同）11萬元，及其中10萬元部分加付自刑
    事附帶民事訴訟起訴狀繕本送達翌日起至清償日止，按週年
    利率5％計算之遲延利息（方心逸逾此範圍之請求，原審為其
    敗訴之判決，未據聲明不服，不在本院審理範圍內）。
二、對造上訴人陳怡如則以：伊當天是在跟咖啡廳店長林晉煒講
    話，未以系爭言詞辱罵方心逸，當天是葉思瑜莫名起身，以
    手高舉，拿著安全帽，伊便本能彎身，復遭葉思瑜拳打腳踹
    ，原審判命伊賠償方心逸1萬元，係有違誤等語，資為抗辯
    。
三、原審就前開部分判命陳怡如應給付方心逸1萬元，並駁回方
    心逸其餘之訴。方心逸、陳怡如各自就其敗訴部分，提起一
    部上訴、上訴。方心逸之聲明：1.原判決關於駁回方心逸後
    開第2項之訴部分，及該部分假執行之聲請，暨該訴訟費用
    負擔之裁判，均廢棄。2.陳怡如應再給付方心逸10萬元，及
    自刑事附帶民事訴訟起訴狀繕本送達翌日起至清償日止，按
    週年利率5％計算之利息。3.陳怡如之上訴駁回。陳怡如之聲
    明：1.原判決關於命陳怡如給付方心逸1萬元部分，及該部
    分假執行之宣告，暨該訴訟費用負擔之裁判，均廢棄。2.上
    開廢棄部分，方心逸在第一審之訴及其假執行之聲請均駁回
    。3.方心逸之上訴駁回。
四、方心逸主張其與葉思瑜在系爭店家內用餐時，適有陳怡如進
    入該店家，陳怡如當場以系爭言詞辱罵其，致其名譽及人格
    尊嚴受損害等語，為陳怡如所否認，並以前詞置辯。是本件
    兩造之爭點厥為：方心逸主張陳怡如以系爭言詞辱罵伊，係
    侵權行為，致其人格權受損害，構成侵權行為，其得請求陳
    怡如賠償11萬元，及就其中10萬元部分加付法定遲延利息等
    語，有無理由？
五、本院判斷如下：
(一)陳怡如以系爭言論侵害方心逸之名譽權及人格權，應負損害
    賠償責任。 
　1.按因故意或過失，不法侵害他人之權利者，負損害賠償責任
    。故意以背於善良風俗之方法，加損害於他人者亦同，民法
    第184條第1項定有明文。而名譽為人格之社會評價，名譽有
    無受侵害，應以社會上對其評價是否貶損以為斷。又刑事訴
    訟判決所認定之事實，固非當然有拘束民事訴訟判決之效力
    ，但民事法院調查刑事訴訟原有之證據，而斟酌其結果以判
    斷事實之真偽，並於判決內記明其得心證之理由，即非法所
    不許（最高法院49年台上字第929號判例要旨參照）。
　2.經查：
 (1)方心逸主張陳怡如在前開時地以系爭言詞對其公然侮辱乙節
    ，業據證人即系爭店家之店長林晉緯於臺灣臺北地方檢察署
    （下稱臺北地檢署）107年度偵字第18681、28344號案件偵
    查中具結證稱：我認識鄰居陳怡如，當天晚上7點左右，葉
    思瑜與方心逸已經在店內用餐，陳怡如後來進來，我知道她
    本來就有狀況，她容易緊張，…陳怡如那天來說有個人騎摩
    托車戴安全帽的人罵她，我不知道發生什麼事，但她講話的
    時候可能頭有偏向葉思瑜那邊，眼神有瞄到，葉思瑜有對陳
    講看什麼，陳怡如對葉思瑜說她是在跟我講話，兩個起口角
    之後，陳怡如有罵葉思瑜2人，因為她講話是對到葉思瑜、
    方心逸2人，但內容我不記得了…；（葉思瑜跟方心逸說陳怡
    如罵他們：『死破麻、奧客、兩個臭雞掰坐在那邊以及幹你
    娘』等語？）對，就是口出穢言，如檢察官所說的內容；當
    時除了他們3人還有大概4人在現場，是一個老師、家長及小
    孩還有一位學生，我也在現場，我父親是後半才從廚房到現
    場，當時只有我在顧店。陳怡如在罵的時候大家都聽的到，
    他們在打第2次架時候我有去拉住葉思瑜，但她使勁地打陳
    怡如，我有勸架，也有叫陳怡如不要再講了等語（見臺北地
    檢署第18681號卷第95至97頁），及於原法院刑事庭審理時
    具結證稱：伊那天是第一次看到葉思瑜、方心逸，當時葉思
    瑜、方心逸是進來店裡用餐，那時候陳怡如還沒進來，後來
    沒多久陳怡如進來就跟我講說有一個騎車戴安全帽的人罵她
    ，罵她的內容我不記得了，那時候她是在櫃臺跟我講話，剛
    好葉思瑜、方心逸是坐在我櫃臺的前面，陳怡如在跟我講話
    時，邊講眼神有瞄到葉思瑜，可能有點誤會，因為葉思瑜剛
    好有安全帽，葉思瑜有跟她講說看什麼，我當時很小聲地跟
    葉思瑜說因為她有精神狀況、抱歉，葉思瑜就說她是在講葉
    思瑜，所以雙方就起誤會，之後就起口角，就發生第一次的
    扭打，當時我有一直口頭勸架，但是沒有效果，因為陳怡如
    的確有罵不好聽的話，諸如「死胖子」、「死破麻」之類的
    ，在場的客人也有一起幫忙勸架，所以停下來，她們兩人還
    是一直在吵架，陳怡如心裡有不甘，我印象中陳怡如有踢葉
    思瑜一腳，然後就開始第二次的扭打，…陳怡如跟我講話時
    沒有罵髒話，是之後跟葉思瑜起口角後才罵髒話等語明確（
    原法院108年度易字第543號刑事卷第86至94頁），並經證人
    葉思瑜於刑事案件審理中具結證稱：我與方心逸坐在咖啡廳
    角落看書，陳怡如進來後聲音就很大，她進來找誰，我不知
    道，因為我當時戴著耳機，但她一進來就面對我們，然後開
    始罵一些很難聽的話，內容是「臭基掰」、「破麻」、「賤
    貨」、「三八」，我記得是這些，因為她當時面對著我們，
    我就站起來去問她是發生什麼事，因為我們互不認識，她就
    開始手上揮舞，我們就發生第一次衝突，她揮舞時我就把她
    的手擋開，這波衝突大約2至3秒，…我準備收東西要離開咖
    啡館，對方很氣憤追過來，先用手攻擊我的後腦，並且用手
    拉扯我後腦部分的頭髮，後來就發生第二次衝突等語（刑事
    一審卷第74頁），及方心逸於刑事案件審理中具結證稱：陳
    怡如就站在我旁邊，靠的很近，上上下下揮舞手對著我，我
    不知道她要幹嘛，陳怡如這時候還沒有講什麼，我就沒有理
    她，後來葉思瑜就問她說有什麼事，陳怡如就開始面對亨利
    咖啡館的老闆，開始罵我們，做一些動作，她跟林晉煒講話
    ，還不時側臉看著我們，有罵我，當時我們2人的安全帽是
    放在桌子的右側，她說的是有兩個戴安全帽的「破麻」跟「
    奧客」、「臭基掰」、「幹你娘」之類的話，我覺得她是在
    對著我們罵，因為我們桌上有放安全帽…；陳怡如在罵我們
    時，林晉煒沒有出言制止，因為他正在低頭做餐飲，印象中
    店內還有幾組人馬，大概3、4組人；我在陳怡如罵時，一開
    始沒有反應，後來她罵了很多句之後，我們才確認她在罵我
    們，且她的手部一直有動作在上下揮舞，她離我們很近，我
    抬頭後後看到葉思瑜已經站起來，跟原本就已經站起來的葉
    思瑜兩個人手在揮打，這是第一波衝突等語（刑事一審卷第
    80至81頁）在卷，互核相符，足認陳怡如確有於前開時地以
    系爭言詞辱罵方心逸之情無訛。
 (2)又經原法院刑事庭法官勘驗系爭店家內之監視器影片，查悉
    陳怡如於進入系爭店家後站在櫃臺前，面向櫃臺內方向，期
    間於影片撥放置0分21秒時，有轉身並身體向後的動作，且
    於0分45秒時、0分48秒、0分52秒時，亦有轉頭向右後側方
    向，旋即再轉頭回櫃臺內方向之動作等情，亦有勘驗筆錄、
    監視錄影畫面截圖及案發現場位置照片可稽（刑事一審卷第
    184至187頁、第27頁、第49頁），堪認方心逸主張陳怡如站
    在櫃臺前與林晉煒講話時，有回頭看向其與葉思瑜方向，其
    認定陳怡如在罵其等語，應係實情。
 (3)依上，足認陳怡如確有故意以系爭言詞辱罵方心逸之事實。
    審酌陳怡如對方心逸辱罵之系爭言詞，其內容確有強烈詆毀
    、貶損他人人格之內容，陳怡如僅因細故，即無正當理由，
    當眾在系爭店家有店長林晉煒、其他用餐客人及方心逸友人
    葉思瑜均在場之情形下，以系爭言詞辱罵方心逸，足使方心
    逸感到難堪及痛苦，自使方心逸之人格受到貶損，亦侵害方
    心逸之人格尊嚴之人格權，其侵害情節應屬重大。依前開說
    明，構成對方心逸之侵權行為，方心逸主張陳怡如應依民法
    第184條第1項前段規定，負損害賠償責任，應屬有據。
(二)方心逸請求陳怡如賠償非財產上之損害（慰撫金）1萬元，
    為有理由。
  1.民法第195條第1項前段規定：「按不法侵害他人之身體、健
    康、名譽、自由、信用、隱私、貞操，或不法侵害其他人格
    法益而情節重大者，被害人雖非財產上之損害，亦得請求賠
    償相當之金額」。慰藉金之賠償須以人格權遭遇侵害，使精
    神上受有痛苦為必要，其核給之標準固與財產上損害之計算
    不同，然非不可斟酌雙方身分資力與加害程度，及其他各種
    情形核定相當之數額。
  2.經查：
 (1)陳怡如以系爭言詞，侵害方心逸之名譽權及人格權，情節重
    大，構成侵權行為應負損害賠償責任，業如前述，而陳怡如
    所為前開侵害行為，足使方心逸受有一定精神上之痛苦。是
    方心逸依上開規定，請求陳怡如賠償非財產上損害，核屬有
    據。
 (2)本院審酌兩造素昧平生，於本件發生時，方心逸僅係與友人
    葉思瑜至系爭店家用餐而已，陳怡如稍晚進入系爭店家後，
    竟無端以系爭言詞辱罵方心逸，其前開侵權行為情節，確實
    對方心逸造成一定程度之精神上損害，致方心逸受有心理上
    之痛苦；方心逸於原審及本院陳明其為大學畢業，目前擔任
    文字工作者，以接受企業文案工作或學生教案工作以賺取報
    酬，本件發生前之月薪為4萬元，後因本件發生後，致其精
    神受影響，部分工作停擺，致接案收入降低為每月1萬餘元
    ，陳怡如則於原審陳明其為高職畢業，待業中，曾做過超商
    收銀員及打零工之收入約7、8千元等語（原審卷第43頁、本
    院卷第54頁）。經原審查詢兩造之稅務電子閘門財產所得調
    件明細表記載，方心逸於108年度之所得收入為24萬5967元
    ，名下財產有汽車1輛及投資數筆，其財產總額共計17萬158
    0元，陳怡如名下則無任何財產（見本院卷附彌封資料）等
    一切情狀，認方心逸所得請求陳怡如賠償之精神慰撫金以1
    萬元為適當。是方心逸在此範圍內之主張，應屬有據，其逾
    此部分之主張，則屬無據。
六、綜上所述，方心逸基於依侵權行為損害賠償之法律關係，請
    求陳怡如賠償1萬元部分，為有理由，應予准許；其逾此部
    分之請求，則非正當，不應准許。原審就上開應准許部分，
    為陳怡如敗訴之判決；就上開不應准許部分，為方心逸敗訴
    之判決，均無不當。陳怡如、方心逸上訴意旨，各自指摘原
    判決為其敗訴判決部分不當，求予廢棄，為無理由，均應駁
    回。並依民事訴訟法第78條規定為訴訟費用負擔之裁判。
七、兩造其餘之攻擊或防禦方法及所用之證據，經本院斟酌後，
    認為均不足以影響本判決之結果，爰不逐一論列，附此敘明
    。
八、據上論結，本件方心逸、陳怡如之上訴，均為無理由，爰判
    決如主文。 
中　　華　　民　　國　　109 　年　　10　　月　　20　　日
              民事第八庭
                  審判長法  官  陳邦豪
                        法  官  湯美玉
                        法  官  胡芷瑜
正本係照原本作成。
不得上訴。
中　　華　　民　　國　　109 　年　　10　　月　　20　　日

                        書記官  莊智凱